【裁判字號】    99,易,2
【裁判日期】    990429
【裁判案由】    竊盜
【裁判全文】
臺灣基隆地方法院刑事判決                 99年度易字第2號
公  訴  人  臺灣基隆地方法院檢察署檢察官
被      告  丙○○
上列被告因竊盜案件，經檢察官提起公訴（98年度偵字第5528號
），本院判決如下：
    主  文
丙○○攜帶兇器竊盜，未遂，處有期徒刑肆月，如易科罰金，以
新台幣壹仟元折算壹日。
    犯罪事實
一、丙○○意圖為自己不法之所有，於民國98年12月11日下午2
    時17分許，在台北縣瑞芳鎮台二丁線6 公里處，以客觀上足
    以危害身體、生命之鐵鎚、拔釘器各1 支，敲擊前開道路護
    欄下方排水孔內，用以阻攔土石、雜草等物，避免排水堵塞
    之白鐵蓋，使白鐵蓋因敲擊變形而易於取下，惟正當丙○○
    竊取之際，適巡邏警員丁○○行經該處當場查獲，而未得逞
    ，並為警扣得鐵鎚、拔釘器各1支。
二、案經台北縣政府警察局瑞芳分局報告臺灣基隆地方法院檢察
    署檢察官偵查起訴。
    理  由
壹、程序事項（關於證據能力）
    按被告以外之人於審判外之言詞或書面陳述，除法律有規定
    者外，不得作為證據。又被告以外之人於審判外之陳述，雖
    不符合同法第159 條之1 至第159 條之4 之規定，但經當事
    人於審判程序同意作為證據，法院審酌該言詞陳述或書面陳
    述作成時之情況，認為適當者，亦得為證據。當事人、代理
    人或辯護人於法院調查證據時，知有第159 條第1 項不得為
    證據之情形，而未於言詞辯論終結前聲明異議者，視為有前
    項之同意，刑事訴訟法第159 條第1 項及第159 條之5 分別
    定有明文。本件被告及檢察官於言詞辯論終結前，就本件卷
    內被告以外之人於審判外之陳述（包括人證、書證），於本
    院審理時均表示不爭執，且同意做為證據，經本院審酌該等
    證據之做成情況，核無違法取證或其他瑕疵，認均適為本案
    認定事實之依據，依刑事訴訟法第159 條之5 規定，均有證
    據能力。
貳、實體事項
一、訊據被告丙○○固坦承於98年12月11日下午2 時17分許有攜
    帶鐵鎚、拔釘器行經台北縣瑞芳鎮台二丁線6 公里，並在路
    旁看見有支廢鐵，想要把廢鐵弄成彎曲狀以便攜帶，於是才
    將廢鐵伸入路邊護欄下方之排水孔，後因看到孔內有鐵塊，
    伊就用手要將鐵塊拉出來，但該鐵塊並非排水孔的白鐵蓋，
    伊也沒有使用拔釘器敲打孔內的白鐵蓋云云，經查：
 (一) 被告丙○○於98年12月11日下午2 時17分於台北縣瑞芳鎮台
    二丁線6 公里道路路旁，以所攜之鐵鎚、拔釘器敲擊路旁護
    欄排水孔內之白鐵蓋等節，業據證人即現場查獲員警謝坤晉
    、甲○○於本院審理中結證證述明確；再由卷附竊案照片及
    白鐵鐵蓋照片（同上偵卷第16頁、第17頁及本院卷內）觀之
    ，白鐵蓋乃位於道路護欄下方排水孔內，而排水孔非大，孔
    內之白鐵蓋則明顯扭曲變形、變扁，衡以常情，倘無外力刻
    意敲擊白鐵蓋，該白鐵蓋係位於道路護欄下方之排水孔內，
    僅係用以阻隔土石、雜草等物，避免影響排水，當不致因阻
    擋砂石、石塊、雜草等物而扭曲變形至此，復證人謝坤晉則
    於本院審理中具結證稱：伊當日騎車經過該處，發現丙○○
    面向道路護欄蹲著，一直看著排水孔內，並用鐵鎚拔釘器往
    孔內敲擊，伊當時有查看該排水孔內情形，孔內的白鐵涵箱
    （即白鐵蓋）已經因敲打而扭曲變形，而孔內除了白鐵涵箱
    外，並無其他的鐵塊，而伊發現丙○○時，丙○○的手、鐵
    鎚及拔釘器是有接觸到白鐵涵箱的等語（本院99年3月18 日
    第4頁、第5頁），是互核上情以觀，堪認被告丙○○確有以
    所攜之鐵鎚、拔釘器竊取排水孔內之白鐵蓋無疑。
 (二) 被告固以前詞置辯，惟查：被告於警詢中先稱：伊拾撿路邊
    廢鐵時，看見道路排水孔蓋有凸出白鐵蓋，所以伊就至機車
    上拿取鐵鎚拔釘器竊取白鐵孔蓋欲竊取而加以變賣云云（98
    年度偵字第5528號卷第6 頁）；偵查中則稱：伊看到道路排
    水孔內有鐵，伊就用鐵鎚拔釘器敲擊，要拉出來，但伊並非
    要偷排水孔外側的白鐵蓋，只是要拉出鐵塊云云（同上偵卷
    第26頁至第27頁）；於本院準備程序時改稱：伊所看到鐵塊
    ，不是偵卷照片內的白鐵蓋照片，伊是要弄彎所拾撿的廢鐵
    時，頭看到護欄外側的排水孔有一塊鐵，伊就拉拉看，但拉
    不動，就沒有拉出來云云（本院99年2 月26日準備程序筆錄
    第3 頁）；復於本院審理中陳稱：伊是看到排水孔內有塊鐵
    ，所以徒手拉扯，並無使用鐵鎚拔釘器敲擊孔內的白鐵蓋云
    云（本院99年4月15日審判筆錄第3頁），觀之被告前開歷次
    供述，其先稱係要竊取孔內之白鐵鐵蓋，並以所攜之鐵鎚、
    拔釘器敲擊孔內白鐵鐵蓋，後改稱：其僅係徒手拉扯排水孔
    內之鐵塊，且其拉扯之鐵塊亦並非白鐵鐵蓋，被告所言前後
    不一且互有矛盾，是其所言，顯非可採，且該前開排水孔內
    並無其他鐵塊，而被告確有使用鐵鎚拔釘器敲擊排水孔白鐵
    蓋乙節，業據證人謝坤晉證述如上，是被告所辯，均與事實
    不符，顯係事後卸責之詞，洵無足採。
二、綜上，被告丙○○之辯解無足採信，本案事證明確，被告之
    犯行明確，應依法論科。
、論罪科刑
一、按刑法第321 條第1 項第3 款之攜帶兇器竊盜罪，係以行為
    人攜帶兇器竊盜為其加重條件，此所謂兇器，其種類並無限
    制，凡客觀上足對人之生命、身體、安全構成威脅，具有危
    險性之兇器均屬之，且祇須行竊時攜帶此種具有危險性之兇
    器為已足，並不以攜帶之初有行兇之意圖為必要（最高法院
    79年度台上字第5253號判例意旨參照）。被告為竊盜行為時
    ，所攜帶之鐵鎚、拔釘器，均為鐵製品，拔釘器長約34公分
    、鐵鎚長約30公分，均屬質地堅硬之物，在客觀上足以對人
    之生命、身體、安全構成威脅，具有危險性，自屬兇器無訛
    。
二、核被告丙○○所為，係犯係刑法第321 條第1 項第3 款攜帶
    兇器加重竊盜罪。被告已著手犯罪行為之實行而未遂，爰依
    刑法第25條第2 項之規定減輕其刑。爰審酌被告不思正當方
    式以換取財物，因缺錢花用，即以竊盜方式冀求不勞而獲，
    觀念殊不足取，亟待矯治，兼衡被告竊盜方法、所生危害，
    暨其犯後否認犯行等一切情狀，量處如主文所示之刑，並諭
    知易科罰金之折算標準，以資懲儆。
三、扣案之鐵鎚、拔釘器各1 支，雖為被告持以供作本件竊盜犯
    行所用之物，惟該鐵鎚、拔釘器係被告向他人所借之物，業
    據被告敘明在卷，且無證據證明扣案之鐵鎚、拔釘器確為被
    告所有之物，爰不予宣告沒收，併予敘明。
據上論斷，應依刑事訴訟法第299 條第1 項前段，刑法第321 條
第1 項第3 款、第2 項、第25條第2 項、第41條第1 項前段，判
決如主文。
本案經檢察官乙○○到庭執行職務。
中    華    民    國    99    年    4     月    29    日
                  刑事第四庭審判長法    官    齊  潔
                                  法    官    王慧惠
                                  法    官    周霙蘭
以上正本證明與原本無異。
如不服本判決應於收受送達後10日內向本院提出上訴書狀，並應
敘述具體理由；其未敘述上訴理由者，應於上訴期間屆滿後20日
內向本院補提理由書(均須按他造當事人之人數附繕本)「切勿逕
送上級法院」。
中    華    民    國    99    年    4     月    29    日
                                  書 記 官    莊智凱
附錄論罪法條：
中華民國刑法第321條
（加重竊盜罪）
犯竊盜罪而有左列情形之一者，處 6 月以上、 5 年以下有期徒
刑：
一、於夜間侵入住宅或有人居住之建築物、船艦或隱匿其內而犯
    之者。
二、毀越門扇、牆垣或其他安全設備而犯之者。
三、攜帶兇器而犯之者。
四、結夥三人以上而犯之者。
五、乘火災、水災或其他災害之際而犯之者。
六、在車站或埠頭而犯之者。
前項之未遂犯罰之。

司法院資訊處製作；財團法人民間司法改革基金會備份。
